臺灣板橋地方法院刑事判決　　　　　　100年度交訴字第274號
公　訴　人　臺灣板橋地方法院檢察署檢察官
被　　　告　陳柏凱
上列被告因公共危險等案件，經檢察官提起公訴（100 年度偵字
第21041 號），本院合議庭裁定依簡式審判程序，判決如下：
    主  文
陳柏凱犯業務過失傷害罪，處有期徒刑肆月；又犯肇事致人傷害
逃逸罪，處有期徒刑捌月。應執行有期徒刑拾月；緩刑參年，緩
刑期間付保護管束；並應向檢察官指定之政府機關、政府機構、
行政法人、社區或其他符合公益目的機構或團體提供陸拾小時之
義務勞務；另依檢察官指定之方式，賠償被害人葉珈妤新臺幣拾
萬元。
    事  實
一、陳柏凱明知未考領取得自用小（客）貨車駕駛執照，因搬運
    載送家具需要，平日仍以駕駛自用小貨車載送家具為其業務
    ，為從事駕駛業務之人，於民國100 年6 月5 日駕駛車牌號
    碼4200-MP 號之自用小貨車（車主查係葛朝傳）載畢家具返
    家，沿新北市○○區○○街往復興路之方向行駛，於同日22
    時36分許，行經中和街與中港一街之交岔路口，原應注意車
    前狀況，且汽車行經行人穿越道，遇有行人穿越時，應暫停
    讓行人優先通行，當時天候晴朗，雖屬深夜，但有照明，視
    距良好，道路乾燥無任何缺陷與障礙，並無不能注意之情事
    ，竟疏未注意及此，亦未暫停讓行人先行，即貿然於上開交
    岔路口左轉中港一街，不慎撞及行人穿越道上之行人葉珈妤
    ，致其倒地受有臀部挫傷之傷害；詎陳柏凱明知駕駛上開動
    力交通工具肇事，致葉珈妤受傷，竟另基於肇事逃逸之犯意
    ，未妥善將傷者送醫並報警處理，即擅自駕車逃離現場，嗣
    經警調閱監視錄影器畫面，始循線查獲上情。
二、案經葉珈妤訴由新北市政府警察局新莊分局移送臺灣板橋地
    方法院檢察署檢察官偵查起訴。
    理  由
一、本件被告所犯係死刑、無期徒刑、最輕本刑為3 年以上有期
    徒刑以外之罪，其於本院準備程序中就被訴事實為有罪之陳
    述，經告知簡式審判程序之旨，並聽取公訴人及被告之意見
    後，本院合議庭裁定由受命法官獨任進行簡式審判程序。
二、上開事實，業據被告於偵查及本院審理時自白甚詳，核與證
    人即被害人葉珈妤、在場目擊證人林志忠於偵查中證述情節
    相符；復有道路交通事故現場圖、道路交通事故調查報告表
    （一）（二）各1 份、被告所駕自用小貨車及被害人送醫就
    診之照片共計16張、現場監視錄影器影片翻拍照片6 張，及
    行政院衛生署臺北醫院診斷證明書1 紙在卷可資佐證；足認
    被告上開自白，核與事實相符。本件事證明確，被告上開犯
    行均堪認定。
三、核被告所為，係犯刑法第284 條第2 項前段之業務過失傷害
    罪（起訴書認係刑法第284 條第1 項前段之過失傷害罪嫌，
    業據公訴檢察官當庭更正），及同法第185 條之4 之駕駛動
    力交通工具肇事，致人傷害而逃逸罪。又被告明知未考領取
    得自用小（客）貨車駕駛執照，仍駕駛上開自用小貨車載送
    家具上路等情，有道路交通事故調查報告表（二）及新北市
    政府警察局舉發違反道路交通管理事件通知單各１紙在卷可
    參（偵卷第10、14頁）；且其駕車行經行人穿越道，不依規
    定讓行人優先通行，竟駕駛自用小貨車肇事致告訴人葉珈妤
    受傷一節，亦如前述。本件被告既無駕駛執照駕車，且駕車
    行經行人穿越道，不依規定讓行人優先通行，因而致人受傷
    ，而依法應負刑事責任，均應依道路交通管理處罰條例第86
    條第1 項規定，就其所犯業務過失傷害罪部分，加重其刑；
    被告兼具該條項所列之無駕駛執照駕車，及駕車行經行人穿
    越道，不依規定讓行人優先通行之2 種加重條件，惟因該2
    種加重條件係列於同一加重條文內，且本件被告業務過失傷
    害犯行僅有1 個，故僅應加重1 次（見臺灣高等法院暨所屬
    法院87年法律座談會刑事類提案第55號）。被告所犯上開2
    罪間，犯意各別，構成要件互異，應予分論併罰。
四、本件審酌被告未取得汽車駕駛執照，竟任意駕車於道路行駛
    ，復駕車行經行人穿越道，不依規定讓行人優先通行，竟駕
    駛自用小貨車肇事致告訴人葉珈妤受有上述臀部挫傷之傷害
    ，嗣為掩飾犯行，即逕行開車離開現場，逃避應負之刑責，
    惡性實屬重大，且於警詢一度否認犯行，而於檢察官偵查及
    本院審理中，見事證明確，始願坦承犯行，再考量被告迄本
    院宣判前，迄未賠償被害人所受損害等一切情狀，爰分別量
    處如主文所示之刑，並定其應執行之刑，以資懲儆。另查，
    被告前未曾受有期徒刑以上刑之宣告，有臺灣高等法院被告
    全國前案紀錄表附卷可按，經此偵審程序及罪刑之宣告後，
    應知警惕，當無再犯之虞；且告訴代理人葉進義（被害人父
    親）於本院審理中復表示被害人雖未對被告求償，惟科刑方
    面希望被告能當志工等語（本院卷第21頁背面），本院因認
    被告上揭所宣告之刑，均以暫不執行為適當，爰諭知緩刑3
    年，以勵自新，並依刑法第93條第1 項第2 款之規定，諭知
    其應於緩刑期間付保護管束，期能使被告於義務勞過程及保
    護管束期間，確切明瞭其行為所造成之損害，並培養正確法
    治觀念，復為促使被告日後得以知曉尊重法治之觀念，宜賦
    予其適當之社會處遇，爰再依刑法第74條第2 項第5 款之規
    定，命其應向檢察官指定之政府機關、政府機構、行政法人
    、社區或其他符合公益目的之機構或團體，提供60小時之義
    務勞務。另「緩刑宣告，得斟酌情形，命犯罪行為人向被害
    人支付相當數額之財產或非財產上之損害賠償」，刑法第74
    條第2 項第3 款亦定有明文，本院斟酌被害人於本件所受之
    損害，為給予被害人權益之保障，並給予被告自新機會，爰
    併宣告被告應依檢察官指定之方式，給付被害人新臺幣10萬
    元。倘被告違反上開應行之負擔情節重大者，依刑法第75條
    之1 第1 項第4款 之規定，其緩刑之宣告仍得由檢察官向本
    院聲請撤銷上開緩刑之宣告，併此敘明。
據上論斷，應依刑事訴訟法第273 條之1 第1 項、第284 條之1
、第299 條第1 項前段，刑法284 條第2 項前段、第185 條之4
、第51條第5 款、第74條第1 項第1 款、第2 項第3 款、第5 款
，道路交通管理處罰條例第86條第1 項，刑法施行法第1 條之1
，判決如主文。
本案經檢察官曾揚嶺到庭執行職務
中    華    民    國  100     年    12    月    13    日
                  刑事第七庭  法  官  蘇揚旭
上列正本證明與原本無異。
如不服本判決，應於判決送達後10日內敘明上訴理由，向本院提
出上訴狀 (應附繕本) ，上訴於臺灣高等法院。其未敘述上訴理
由者，應於上訴期間屆滿後20日內向本院補提理由書「切勿逕送
上級法院」。
                              書記官  李郁禎
中    華    民    國   100    年    12    月    15    日
附錄本案所犯法條全文：
中華民國刑法第185 條之4
駕駛動力交通工具肇事，致人死傷而逃逸者，處6 月以上5 年以
下有期徒刑。
中華民國刑法第284 條
因過失傷害人者，處6 月以下有期徒刑、拘役或5 百元以下罰金
，致重傷者，處1 年以下有期徒刑、拘役或5 百元以下罰金。
從事業務之人，因業務上之過失傷害人者，處 1 年以下有期徒
刑、拘役或 1 千元以下罰金，致重傷者，處 3 年以下有期徒刑
、拘役或 2 千元以下罰金。
道路交通管理處罰條例第86條
汽車駕駛人，無駕駛執照駕車、酒醉駕車、吸食毒品或迷幻藥駕
車、行駛人行道或行經行人穿越道不依規定讓行人優先通行，因
而致人受傷或死亡，依法應負刑事責任者，加重其刑至二分之一
。
汽車駕駛人，在快車道依規定駕車行駛，因行人或慢車不依規定
，擅自進入快車道，而致人受傷或死亡，依法應負刑事責任者，
減輕其刑。